【裁判字號】    89,易,246
【裁判日期】    900331
【裁判案由】    過失致死等
【裁判全文】
臺灣臺東地方法院刑事判決                          八十九年度易字第二四六號
    公  訴  人  臺灣台東地方法院檢察署檢察官
    被      告  甲○○
右列被告因過失致死等案件，經檢察官提起公訴（八十九年度偵字第一０一九號），
本院判決如左：
    主  文
甲○○無罪。
    理  由
一、公訴意旨略以：如起訴書所載（如附件）。
二、公訴人認被告涉有前述犯罪事實，無非係以被告因疏於注意，未將其位於台東市
    ○○街七十七號，與其妹妹乙○○，及被害人即乙○○之子陳冠宇，所共同居住
    使用之住宅內香爐之餘火確實熄滅，即行外出，致遺留香爐內之火種引燃屋內木
    質隔間牆，進而失火燒燬現供人使用之住宅，火災所產生之濃煙並導致位於屋內
    之陳冠宇遭濃煙嗆傷窒息死亡等語。並提出證人乙○○之證詞，證明家中確有燒
    香之情，及台東縣消防局八十九年四月十一日（八九）東消調字第００五號火災
    原因調查報告書一件，以為專業鑑定證據，證明本案失火最可能之原因，係因點
    香拜拜所遺留之火種，引燃木質隔間牆所致，另卷內尚有火場現場圖一件、相片
    四幀等證物；及提出勘驗筆錄、驗斷書及相驗屍體證明書各一件，以證明被害人
    陳冠宇前述死因。因認被告過失失火之行為，涉有刑法第一百七十三條第二項之
    失火燒燬現供人使用住宅罪，及同法第二百七十六條第一項之過失致人於死罪嫌
    。
三、按犯罪事實應依證據認定之，無證據不得推定其犯罪事實，又不能證明被告犯罪
    者，應諭知無罪之判決，刑事訴訟法第一百五十四條、第三百零一條第一項分別
    定有明文。
四、本院訊據被告甲○○對於其與妹妹乙○○、外甥陳冠宇共同居住於台東市○○街
    七十七號之住宅，及八十九年三月二十六日下午六時許該住宅失火，並導致屋內
    陳冠宇死亡之事實固坦承不諱，惟堅決否認其對於該火災之發生有過失，辯稱：
    鑑定人係以排除法認定起火原因，並未實際實驗，香的燃點應不可能引燃木材等
    語。經查：
    （一）本案被害人陳冠宇係因窒息死亡，而窒息原因係嗆到本案火災引起之濃煙
          所致，有勘驗筆錄、驗斷書及相驗屍體證明書各一件附偵查卷足證，並為
          被告及證人即被害人之母親乙○○所不否認在卷，是陳冠宇之死亡係因本
          案火災所致，已堪證明。
    （二）據證人乙○○於本院審理時陳稱：（你回家時間為何？）「大約五時四十
          分左右，我回家有點香，我點完香後還在家中打掃，並放熱水給小孩洗澡
          。」（點香前香爐是否有未點完的香？）「沒有。若有的話，我不會再點
          香。」（在偵查中所說六點十分出門是否實在？）「實在。我不知道我哥
          哥何時出門，我回來時他不在家，‧‧‧，我一回去就點香，並放水給小
          孩洗澡，‧‧‧，我叫他上樓去寫作業，我才出門。」，對照被告所供：
          （確定幾點出門？）「大約下午六點左右。」（你出門前是否確定香燒完
          了嗎？）「是的。我五點點的香，點一支。」（點本支香燒完需多久時間
          ？）「大約是一個小時。」，參之本院當庭勘驗被告平日所燒之香一支，
          自十時五十四分點燃，於十一時四十九分燒完，燃燒時間約五十五分鐘等
          情，可知被告於火災當日下午五時左右回家點香，所點之香於下午五時四
          十分至六時之間即已燃燒完畢，以致嗣後證人於六時左右回家未察覺被告
          前已點過香，因而再次點香；又，本案火災起火時間為下午六時三十分左
          右，此據報案人丙○○陳稱：其於當日下午六時四十分發現對面（即火災
          現場）發生火警等語可以推知，是起火時間距離被告所點之香熄滅之時間
          已長達三十分鐘；復據前述證人乙○○之證詞，其回家之後尚從事打掃、
          幫被害人洗澡、督促被害人寫功課，六時十分左右才離開家等語，證人在
          家中的時間至少有十多分鐘，若本案火災確係被告先前所點香之未熄餘燼
          ，掉落客廳中間高低櫃後側隔間牆下方附近，引燃木質隔間牆，在此十多
          分鐘之內，證人實無可能絲毫未察覺燒焦氣味或火苗黑煙等狀況，而於六
          時十分逕行離家。職是之故，本案火災應與被告於當日五時點香之行為無
          關。
    綜上所述，本案被害人雖因本案火災而喪生，惟本案火災並非被告點香所引起，
    自不能認定被告點香行為與被害人之死亡有何因果關係，復查無其他積極之證據
    ，足認被告確有公訴人所指犯行，是不能證明被告有罪，依法自應諭知無罪之判
    決，以示審慎。
據上論斷，應依刑事訴訟法第三百零一條第一項，判決如主文。
本案經檢察官江文君到庭執行職務
中    華    民    國      九十      年      三      月     三十一      日
                                  臺灣臺東地方法院刑事庭
                                   審判長法  官 蔡 勝 雄
                                         法  官 黃 怡 玲
                                         法  官 袁 雪 華
右正本證明與原本無異。
如不服本判決，應於判決送達後十日內向本院提出上訴狀。（須附繕本）
「切勿逕送上級法院」
                                         書記官 林 建 成
中    華    民    國      九十      年       四     月       二        日


司法院資訊處製作；財團法人民間司法改革基金會備份。
